臺灣新竹地方法院刑事裁定　　　　　　　100年度聲再字第2號
聲　請　人
即受判決人　黎德治
上列聲請人即受判決人因竊盜案件，對於本院民國99年12月15日
99年度簡上字第130 號所為之確定判決，聲請再審，本院裁定如
下：
    主  文
再審之聲請駁回。
    理  由
一聲請再審意旨略以：(一)聲請人即受判決人於本院99年度簡上字
  第130 號準備程序時，曾表示負追訴被告犯罪責任之檢察官，
  應盡舉證責任，而本件檢察官並無提出足以證明聲請人犯罪之
  直接證據；(二)聲請人於本院99年度簡上字第130 號審理期日時
  ，曾表示無法認同檢察官提出之證據，即已表明對證據能力有
  意見暨表示證據證明力過低，但承審法官仍置之不理；(三)聲請
  人曾請求檢察官再深入調查證據，但承審法官卻片面採信本件
  確定判決卷內證據資料而為聲請人有罪之判斷；(四)聲請人提供
  在卷之門診資料，承審法官、檢察官並未審酌調查，也未對聲
  請人之結辯內容研判剖析而草率結案；(五)聲請人隨再審聲請狀
  提出新證據，即醫生先前未同意開立給聲請人之診斷證明；(六)
  本件確定判決敘明「緩刑」，惟聲請人患強迫症，有再犯之虞
  ，不符緩刑宣告要件；(七)聲請人經濟方面雖可應付易科罰金，
  但為求司法公正仍聲請再審，請求減少拘役天數或命聲請人接
  受心理、精神治療以收療效及糾正之恩，提出財團法人臺灣省
  私立桃園仁愛之家附設新竹新生醫院民國99年12月24日編號00
  0057 號診斷證明書影本1 件。
二按：
(一)刑事訴訟法第421 條規定，不得上訴於第三審法院之案件，除
  前條規定外，其經第二審確定之有罪判決，如就足生影響於判
  決之重要證據漏未審酌者，亦得為受判決人之利益，聲請再審
  。
(二)刑事訴訟法第420 條第1 項第6 款規定，因發見確實之新證據
  ，足認受有罪判決之人應受無罪、免訴、免刑或輕於原判決所
  認之罪名之判決者，得聲請再審。而該款所謂「發現確實之新
  證據」，係指該項證據，事實審法院於判決前，因未經發現，
  不及調查審酌，判決確定後，始發現其原已存在，亦即必須該
  證據在原確定判決前已存在，而未及發現，倘證據於判決確定
  後始經成立者，即與發現新證據之涵義不符，不得為聲請再審
  之依據（最高法院91年度台抗字第444 號裁定意旨參照）；另
  就證據本身形式上觀察，固不以絕對不須經過調查程序為條件
  ，但必須顯然可認為足以動搖原有罪確定判決，而為受判決人
  無罪、免訴、免刑或輕於原判決所認罪名之判決者為限。此受
  理聲請再審之最後事實審法院，應就聲請再審理由之所謂「新
  證據」：1.是否具備事實審判決前已經存在，為法院、當事人
  所不知，事後方行發見之「嶄新性」，及2.顯然可認足以動搖
  原有罪確定判決，應為無罪、免訴、免刑或輕於原判決罪名之
  「顯然性」二要件，加以審查，為判斷應否准予開始再審之準
  據（最高法院85年度台抗字第308 號裁定意旨參照）。
三本件聲請人意圖為自己不法之所有，於98年12月19日上午9 時
  20分許，在址設新竹縣竹北市○○○路89號2 樓之「家樂福」
  內，徒手竊取該賣場內所販售擺放於貨架上之「落建」洗髮精
  2 瓶、「萌髮566 草本養髮液」1 瓶、「炭」洗髮乳1 瓶、「
  萌髮566 」1 瓶總價新臺幣（下同）1616元，得手後將上揭貨
  品藏放於聲請人所攜帶之黑色手提袋內，於櫃臺結帳時僅取出
  吐司1 條，嗣聲請人欲走出賣場之際，經賣場警衛察覺有異將
  聲請人攔下，報警處理並為警當場查獲，聲請人觸犯刑法第32
  0 條第1 項竊盜罪，經本院竹北簡易庭於99年7 月2 日以99年
  度竹北簡字第206 號（下稱本件第一審）判決判處拘役拾日，
  如易科罰金，以新臺幣1000元折算壹日。嗣聲請人不服提出上
  訴，本院合議庭調查審理結果，於99年12月15日以99年度簡上
  字第130 號（下稱本件第二審）判決駁回上訴，因不得上訴而
  確定，業經本院職權調取本件確定判決全卷核閱無訛。
四本院認本件聲請再審為無理由，逐點一一駁斥如下：
(一)聲請人於本件第二審審理期日時，對於聲請人自己於警詢、偵
  訊、第一審簡易庭法官訊問、上訴後第二審準備程序之各次供
  述表示沒有意見，有審理筆錄1 件在卷可按（本件第二審卷第
  42頁背面）。又就犯罪事實答辯部分，聲請人除於警詢、偵訊
  時拒絕答辯外，於本院歷審應訊時均當庭認罪坦承全部犯行，
  並多次表達希望獲得緩刑（本件第一審卷第13頁背面、本件第
  二審卷第34頁背面、第43頁正面）。再參照聲請人以手寫陳報
  在卷之「本人前科已超過十年前，非累犯，請求從輕量刑，緩
  刑」（本件第一審卷第16頁）、「本人為上述理由請求核判本
  人緩刑」、「補送緩刑條件證明文件」（本件第二審卷第4 、
  30頁）各語言，可認聲請人對上開竊盜犯罪事實已坦承不諱，
  而為完全且具任意性之自白。
(二)於訴訟程序方面，按被告以外之人於審判外之言詞或書面陳述
  ，除法律另有規定者外，不得作為證據，刑事訴訟法第159 條
  第1 項固有明文規定。惟被告以外之人於審判外向法官所為之
  陳述，得為證據；被告以外之人於偵查中向檢察官所為之陳述
  ，除顯有不可信之情況外，得為證據；被告以外之人於審判外
  之陳述，雖不符刑事訴訟法第159 條之1 至之4 之規定，惟經
  當事人於審判程序同意作為證據，法院審酌該言詞陳述或書面
  陳述作成時之情況，認為適當者，亦得為證據，同法第159 條
  之1 、第159 條之5 第1 項亦有規定。證人即本件「家樂福」
  安全課助理曹安維於警詢之陳述，為審判外所為之陳述，惟無
  顯不可信之情況，且經聲請人於本件第二審準備程序、審理程
  序同意援引作為證據，有該準備程序及審理筆錄各1 件在卷可
  憑（本件第二審卷第35、41頁背面），另本件第二審於調查卷
  內後開文書證據、物證：
1.贓物領據（保管）單（新竹地方法院檢察署99年度偵字第77號
  卷，下稱本件偵查卷，第14頁）。
2.照片6 張（本件偵查卷第15～17頁）。
3.聲請人之兄、母桃園療養院診斷證明書影本（本件第一審卷第
  15 、17 頁；本件第二審卷第10頁）。
4.聲請人之母、弟、妹之身心障礙手冊影本（本件第一審卷第16
  頁；本件第二審卷第8 、32頁）。
5.聲請人玄奘大學學士學位證書影本、低收入戶證明（本件第二
  審卷第9 頁）。
6.聲請人提出全戶戶籍謄本2 份（本件第二審卷第5 ～7 頁）。
  檢察官及被告於言詞辯論終結前均無異議（本件第二審卷第42
  頁正、背面），且無證據證明係公務員違背法定程式所取得，
  亦無刑事訴訟法第159 條之4 規定之顯有不可信之情況與不得
  作為證據之情形，自均應認有證據能力，綜上，本件查無聲請
  人所稱之已爭執證據能力或證據證明力過低，不適於作為證據
  使用云云情形。
(三)本件確定判決綜合全部卷證調查結果後，以：聲請人之自白，
  核與證人曹安維於警詢中指述之情節大致相符，此外，並有贓
  物領據（保管）單、失竊商品照片、聲請人重回行竊貨架模擬
  之照片等證在卷可稽，聲請人之自白乃與事實相符，堪信為真
  實，聲請人上開竊盜犯行事證明確，應依法論科，而為聲請人
  有罪判決，並且不得上訴確定在案。足認，本件應無於不得上
  訴於第三審法院之案件，經第二審確定之有罪判決，就足生影
  響於判決之重要證據漏未審酌之合於刑事訴訟法第421 條規定
  之再審事由。
(四)聲請人於本件第二審言詞辯論終結前，稱：聲請人沒有證據請
  求調查，聲請人認為公訴檢察官應主動調查，不應由聲請人提
  出證據…聲請人之前已經承認於98年12月19日在「家樂福」偷
  5 瓶頭髮用品，時間那麼久了，聲請人也提不出證據證明聲請
  人沒有偷，同樣一件事情不要重複問聲請人（上訴審卷第43頁
  ），且經本件第二審審理調查下列各證，聲請人均不為反對陳
  述（本件第二審卷第41頁背面、第42頁背面）：
1.聲請人犯罪後經警解送檢察署時之供述：當時聲請人只有帶10
  00元左右的錢（本件偵查卷第26頁）。
2.證人曹安維證述：其於98年12月19日上午9 時20分在新竹縣竹
  北市○○○路89號2 樓「家樂福」內，發現聲請人在賣場購物
  後只結帳1 條吐司20元的金額，聲請人黑色背包內有其他頭髮
  用品未結帳，於是報警處理（本件偵查卷第12頁）。
3.卷附贓物領據（保管）單：「落建」洗髮精2 瓶、「萌髮566
  草本養髮液」1 瓶、「炭」洗髮乳1 瓶、「萌髮566 」1 瓶，
  每瓶單價分為379 元、299 元、160 元、399 元，5 瓶總價為
  1616元（本件偵查卷第14頁）。
  可認聲請人當時明知自己攜上開各物，因資金不足，必無法結
  帳離去，竟以20元之吐司1 條作為掩護，欲矇騙結帳人員，聲
  請人竊盜行為當下，尚有掩飾犯行不被發覺之計畫，精神狀態
  正常，應具有對於其行為是否違法之正確辨識能力。從而，本
  件並無調查聲請人「行為時因精神障礙或其他心智缺陷致其辨
  識行為違法或依其辨識而行為之能力，顯著降低者」精神狀況
  之必要，聲請人所謂精神狀況之資料，即欠缺前述之足以動搖
  原有罪確定判決，應為無罪、免訴、免刑或輕於原判決罪名之
  「顯然性」。
(五)聲請人雖曾於本件確定判決前提出：99年7 月23日台北市立聯
  合醫院中興院區中醫科聲請人焦慮狀態之門診處方簽、用藥品
  名單（本件第二審卷第32頁），及於本件再審聲請狀後附：財
  團法人臺灣省私立桃園仁愛之家附設新竹新生醫院99年12月24
  日編號000057號診斷證明書影本1 件，記載：聲請人患有強迫
  症，發病至少5 年，有強迫性檢查及發問等症狀，須長期治療
  等語，惟觀諸聲請人上開於本件第一審、第二審對犯罪事實已
  為全部且具任意性之自白，及陳報狀、上訴理由，暨於本件第
  二審言詞辯論終結前表示無證據請求調查，未再抗辯聲請人精
  神障礙影響自己對於違法性之辨識；且本件聲請狀亦稱：「本
  人如今再提出醫生先前未同意開立之診斷證明之新證據」（本
  件再審聲請狀第2 頁倒數第3 行）。可知，上開診斷證明書係
  於本件確定判決之後才開立，非於本件確定判決時即已存在，
  而為當時法院及當事人均不知，屬事後始經發現之新證據，即
  欠缺前述之「嶄新性」，自非刑事訴訟法第420 條第1 項第6
  款所謂之「發現確實之新證據」。
(六)按宣告緩刑，應就被告有無再犯之虞，及能否由於刑罰之宣告
  而策其自新等，加以審酌，與被告之患病與否，並無關係（最
  高法院49年台上字第281 號判例參照）。本件確定判決理由以
  ：聲請人前有竊盜案件判處有期徒刑6 月，與重利罪判處有期
  徒刑2 月，定執行刑有期徒刑7 月確定，執行完畢未構成累犯
  之前科，又聲請人非初犯竊盜案件，並無暫不執行而為適當之
  緩刑情形，參以聲請人自承平日有租金收入及存款，依其資力
  沒有無法易科罰金之虞，應無短期自由刑之流弊，聲請人上訴
  請求宣告緩刑並無理由，應予駁回，有該判決書1 件在卷可考
  。參之聲請人於本件再審聲請狀主張：聲請人患有強迫症，有
  再犯之虞，兩者結論即聲請人不適緩刑宣告，並無二致。
(七)量刑輕重係原審法院之職權，要非刑事訴訟法第420 條第1 項
  各款、第421 條准許之再審事由。又本件確定判決既無宣告緩
  刑，自無適用刑法第74條第2 項第6 款：緩刑宣告，得命被告
  完成戒癮治療、精神治療、心理輔導或其他適當之處遇措施規
  定之適用，因此，本件確定判決本即無從依同法同條第3 項將
  類此緩刑附帶條件附記於判決書。
五綜上所述，本件聲請人提起再審聲請，其理由及檢附之診斷證
  明書，尚非本件確定判決前已經存在，而為法院、當事人所不
  知之新證據，且經本院綜合本件確定判決全案卷證，已足認被
  告應受有罪之判決，聲請意旨尚不足以動搖原有罪確定判決，
  依前開刑事訴訟法有關再審之規定及最高法院裁定意旨之說明
  ，本件聲請為無理由，應予駁回。
據上論斷，應依刑事訴訟法第434條第1 項，裁定如主文。
中    華    民    國    100     年    1     月   25   日
                  刑事第三庭  審判長法  官  魏瑞紅
                                    法  官  林惠君
                                    法  官  周美玲
以上正本證明與原本無異。
本件不得抗告。
中    華    民    國   100    年    1     月    25    日
                                    書記官  蕭惠婷